臺灣高等法院高雄分院刑事裁定　　　　　九十二年度交抗字第六號
　　抗　告　人
　　即異 議 人　甲○○　男(.
右抗告人因違反道路交通管理處罰條例案件，不服臺灣高雄地方法院九十一年度交聲
字第五０七號中華民國九十一年十一月二十九日裁定，提起抗告，本院裁定如左：
      主      文
抗告駁回。
      理      由
一、抗告人即異議人甲○○因其所有ＡＢ－七八四二號自用小客車行車執照到期，欲
    前往交通部高雄區監理所申請換發行車執照時，方知其曾有兩次交通違規未接受
    裁罰而無法換發行車執照，幾經申訴，高雄市交通裁決所始於民國（下同）九十
    一年八月七日製作高市交裁字第三二－二九一七二六號、第00－00000號
    二份違反交通管理事件裁決書，載明異議人在八十六年五月十二日及八十九年一
    月七日因違規經警逕予舉發之事實，異議人以其從未收受舉發通知單，認前開高
    雄市交通裁決所之裁決於法未合，而向原審法院聲明異議。
二、按以科學儀器取得汽車違規證據資料，足資認定其違規事實，而當場不能或不宜
    攔截製單舉發者，得逕行舉發之；前項逕行舉發，應記明車輛牌照號碼、車型等
    可資辨明之資料，查明汽車所有人姓名或名稱、住址，並以該汽車所有人為被通
    知人掣單舉發之。又違反道路交通管理處罰條例行為之處罰，處罰機關於裁決前
    ，應給予違規行為人陳述之機會，逾期不到逕行裁決，違反道路交通管理事件統
    一裁罰標準及處理細則第二十三條第一項第四款、第二項、第四十條及第四十六
    條第二項定有明文。故依之上開規定，逕行舉發之舉發違反道路交通管理事件通
    知單（下稱違規通知單）應由舉發機關查明汽車所有人姓名、住址後，並將之送
    達於汽車所有人，而於裁決前並應通知汽車所有人給予陳述意見之機會，逾期不
    到者始得逕行裁決。
三、經查：
  (一)本件異議人所有車牌號碼ＡＢ—七八四二號自用小客車，於八十六年五月十二日
    十三時二十五分許，在高雄市○○區○○路與復興路口之設有禁止停車標線或標
    誌之地區停車引擎熄火司機離坐之事實，固有原舉發機關（即高雄市政府警察局
    新興分局中正三路派出所）於八十六年五月十五日填製之高市警刑字（８５）第
    二九一七二六號舉發違規通知單乙紙在卷可稽，卷附當時舉發之員警陳宏輝現服
    務之台北縣警察局土城分局九十一年十一月十一日土警交裁字第０九一００二七
    一一二號函，雖以違規時間迄今已逾五年有餘，製單員警已依「違反道路交通管
    理事件統一裁罰標準及處理細則」第七十七條規定銷燬相關文件，致無法提出送
    達回執等機關資料，資以證明已將上開舉發通知單送達異議人；惟查，為健全政
    府機關檔案管理，促進檔案開放與運用，發揮檔案功能，定期保存之檔案未逾檔
    案法或其他法令規定之保存年限或法定程序，不得銷燬；處理違反道路交通管理
    事件之有關資料、簿冊等應妥為保存，保存屆滿一年者，得予銷燬，但「未結案
    」或涉及刑事責任之有關文件，仍繼續保存，此為檔案法第一條、第十二條及道
    路交通管理事件統一裁罰標準及處理細則第七十七條所明定。而違反道路交通事
    件之行為人如未依規定自動繳納罰鍰，或未依規定到案聽候裁決，處罰機關應於
    舉發違反道路交通管理事件通知單送達二個月內依基準表逕行裁決以結案（違反
    道路交通管理事件統一裁罰基準及處理細則第四十四條、第四十八條參照）。本
    件異議人並未自動繳納罰鍰，亦未依規定到案聽候裁決，高雄市交通事件裁決所
    亦遲至九十一年八月七日始作成高市交裁字第三二－二九一七二六號違反道路交
    通管理事件裁決書，且刻正在法院聲明異議程序中，是本件尚未結案，並不該當
    違反道路交通管理事件統一裁罰標準及處理細則第七十七條之要件，原舉發機關
    既未能證明已將舉發通知單合法送達，則異議人於高雄市交通事件裁決所裁決前
    ，顯然無法到場陳述甚明。從而，原處分機關逕行以異議人在劃有黃線路段停車
    為由為前開裁決，實有未洽，原審乃依道路交通案件處理辦法第二十條規定將原
    處分撤銷，發交高雄市交通事件裁決所，於法尚無不合。異議人此部分抗告意旨
    以並無相片證據等足以證明受舉發之時之實際駕駛人為其本人，因而指摘原裁定
    僅以舉發通知單未合法送達，而將原處分撤銷為不當云云。惟按執行交通整理勤
    務舉發違反道路交通管理處罰條例所列之違規事實，本質上為行政處分，係公務
    員基於職務上之權力，且警員所為之舉發，係依法就特定之具體事件所為之具有
    公法上效果之單方面行政行為，基於公務員為公法上行為具有公信力之原則，該
    行政處分行為當可被推定為真正，異議人以無證據足以證明受舉發之時之實際駕
    駛人為其本人，而指摘原裁定為不當，非有理由，應予駁回。
  (二)又按汽車駕駛人停車時，停車之時間、位置、方式，車輛不依規定者，處新台幣
    六百元以上一千二百元以下罰鍰，道路交通管理處罰條例第五十六條第一項第九
    款定有明文。本件異議人所有車牌號碼ＡＢ—七八四二號自用小客車確曾於八十
    九年一月七日八時五十五分許，在高雄縣鳳山市○○路不依規定停車，經高雄縣
    警察局交通警察隊警員逕行舉發填製高警交字第○○九八四五七號違規通知單並
    將異議人所有之前開自用小客車移置拖吊保管場，同日由異議人向拖吊場值班警
    員洪順金辦理領車收續，並親自簽收上揭舉發通知單，且上揭舉發單亦記載應到
    案日期為八十九年一月二十四日等情，有高雄縣警察局九十一年十月十五日高市
    交警字第○九一○○三九九七九號函暨隨函檢附之由異議人親筆簽收之上揭舉發
    單影本在卷可稽。從而，異議人辯稱原舉發機關未送達上揭舉發通知單以致無法
    陳報實際駕駛人，即移由原處分機關逕行裁決，顯然與事實不符，毫無可採。是
    原處分機關據援引上開規定，於九十一年八月七日以高市交裁字第裁三二─九八
    四五七號裁決書裁處異議人罰鍰新台幣一千二百元，依法並無不當，異議人就此
    部分所為異議為無理由。原審因而裁定將此部分異議予以駁回，並無不合。並未
    提出具體證據，抗告意旨僅泛言「違規時間已時過境遷，則事實難以單憑相關人
    員之記憶，可資為系爭車輛違規之舉證，並且即令具有車輛受拖吊移置之事實，
    但並不代表本人（即異議人）以車主之名義以相關車籍證件前往拖吊場取車簽收
    車輛即表示本人為實際駕車違規行為人」云云，即無理由，此部分抗告亦應予以
    駁回。
四、據上論結，應依道路交通處理辦法第二十六條，刑事訴訟法第四百十二條，裁定
    如主文。
中    華    民    國     九十二     年       元       月      二十八    日
                              臺灣高等法院高雄分院刑事第四庭
                                  審判長法官  蕭權閔
                                        法官  李嘉興
                                        法官  陳吉雄
右正本證明與原本無異。
不得再抗告。
                                      書記官  黎  珍
中    華    民    國     九十二     年       元       月      三十      日
                                                                        Ｑ
